臺灣彰化地方法院民事裁定
110年度監宣字第69號
聲  請  人  章忠仁  


相  對  人  章忠政  


關  係  人  陳阿香  

            章寶文  

上列聲請人聲請監護宣告事件，本院裁定如下：
    主  文
宣告章忠政（男、民國00年0月00日生、身分證統一編號：Z0000
00000號）為受監護宣告之人。
選定章忠仁（男、民國00年0月00日生、身分證統一編號：Z0000
00000號）為受監護宣告之人之監護人。
指定陳阿香（女、民國00年00月00日生、身分證統一編號：Z000
000000號）為會同開具財產清冊之人。
程序費用由受監護宣告之人負擔。
    理  由
一、聲請意旨略以：聲請人章忠仁為相對人章忠政之胞弟，相對
    人自民國109年12月13日起，因腦幹中風，致其不能為意思
    表示或受意思表示。為代相對人處理保險理賠事宜，爰此聲
    請對相對人為監護之宣告，並請求選定聲請人為監護人，同
    時指定相對人之母陳阿香為會同開具財產清冊之人等語。
二、按對於因精神障礙或其他心智缺陷，致不能為意思表示或受
    意思表示，或不能辨識其意思表示之效果者，法院得因本人
    、配偶、四親等內之親屬、最近一年有同居事實之其他親屬
    、檢察官、主管機關或社會福利機構之聲請，為監護之宣告
    ，民法第14條第1項定有明文。次按受監護宣告之人應置監
    護人。法院為監護之宣告時，應依職權就配偶、四親等內之
    親屬、最近一年有同居事實之其他親屬、主管機關、社會福
    利機構或其他適當之人選定一人或數人為監護人，並同時指
    定會同開具財產清冊之人。法院為前項選定及指定前，得命
    主管機關或社會福利機構進行訪視，提出調查報告及建議。
    監護之聲請人或利害關係人亦得提出相關資料或證據，供法
    院斟酌。法院選定監護人時，應依受監護宣告之人之最佳利
    益，優先考量受監護宣告之人之意見，審酌一切情狀，並注
    意下列事項：1.受監護宣告之人之身心狀態與生活及財產狀
    況。2.受監護宣告之人與其配偶、子女或其他共同生活之人
    間之情感狀況。3.監護人之職業、經歷、意見及其與受監護
    宣告之人之利害關係。4.法人為監護人時，其事業之種類與
    內容，法人及其代表人與受監護宣告之人之利害關係。民法
    第1110條、第1111條、第1111條之1分別定有明文。再按監
    護宣告之裁定，於裁定送達或當庭告知法院選定之監護人時
    發生效力；監護宣告裁定經廢棄確定前，監護人所為之行為
    ，不失其效力，家事事件法第169條第1項、第170條第1項分
    別定有明文。
三、查聲請人主張之事實，業據其提出戶籍資料、相對人身心障
    礙證明影本及衛生福利部彰化醫院（下稱彰化醫院）診斷證
    明書為證。又經本院在鑑定人彰化醫院陳羿行醫師前訊問相
    對人，相對人於本院點呼時有反應，其雖無法言語或動作，
    但尚能以眨眼為回應，有本院訊問筆錄在卷可按。再經本院
    囑託該院為鑑定，鑑定結果認：「醫學上的診斷：診斷名：
    腦梗塞致認知功能缺損。障礙程度：重度」、「日常生活狀
    況：1.日常生活活動：完全無法行動，需他人照顧；2.經濟
    活動能力：無進行經濟活動之能力；3.社會性：重度障礙，
    社交互動很困難。」、「精神狀態：1.意識/溝通性：意識
    清楚，但難以溝通，難以表達；2.記憶力：難以測驗，無法
    適切回應；3.定向力：難以測驗，無法適切回應；4.計算能
    力：難以測驗，無法適切回應；5.理解‧判斷力：嚴重障礙
    ，無法適切回應；6.認知功能檢查：觀察有顯著缺損，無法
    測驗。」、「有關判斷能力判定之意見：不能管理處分自己
    財產」、「回復可能性說明：短期內回復可能性低。因腦幹
    梗塞造成肢體活動及認知功能受損，恢復可能性低」、「鑑
    定判定：1.基於受鑑定人因腦梗塞後肢體障礙加上認知功能
    受損，個案目前理解能力、表達能力及判斷能力皆有重度障
    礙，以致個案不能管理處分自己的財產，且短期內回復之可
    能性很低。2.其障礙之程度，可為監護宣告。不能為意思表
    示或受意思表示，且不能辨識其意思表示結果」等語，有彰
    化醫院110年5月17日彰醫精字第1100500185號公函所附成年
    監護鑑定書在卷可稽，堪認相對人因腦梗塞致認知功能缺損
    ，致不能為意思表示或受意思表示，亦不能辨識其意思表示
    之效果。從而，本件聲請為有理由，應予准許，爰宣告相對
    人為受監護宣告之人。
四、本件相對人業經監護宣告，揆諸前揭規定，自應為其選定監
    護人及指定會同開具財產清冊之人。又依聲請人所提出之同
    意書所載，相對人之母即關係人陳阿香、胞姊章寶文及胞弟
    即聲請人均同意由聲請人擔任相對人之監護人，並以關係人
    陳阿香為會同開具財產清冊之人。本院審酌同意書之內容，
    認聲請人為相對人之胞弟，關係人陳阿香為相對人之母親，
    其兩人與相對人關係非常密切，應能適切照護相對人，且其
    二人經親屬推為監護人、會同開具財產清冊之人，由渠等分
    別擔任相對人之監護人及會同開具財產清冊之人，應符合相
    對人之最佳利益，爰裁定如主文第2、3項所示。
五、末按民法第1113條準用同法第1099條、第1099條之1等規定
    ，於監護開始時，監護人對於受監護宣告之人之財產，應會
    同關係人陳阿香於2個月內開具財產清冊，並陳報法院，於
    開具完成並陳報法院前，監護人對於受監護宣告之人之財產
    ，僅得為管理上必要之行為，併此指明。
六、依家事事件法第164條第2項，裁定如主文。
中　　華　　民　　國　　110 　年　　7 　　月　　13　　日
                  家事法庭   法 官 梁晉嘉
以上正本係照原本作成。
如對本裁定抗告，須於裁定送達後10日內向本院提出抗告狀，並
繳納抗告費用新臺幣1,000元。
中　　華　　民　　國　　110 　年　　7 　　月　　13　　日
                             書記官  許喻涵